臺灣高等法院高雄分院民事判決  
                              八十九年度家上字第七十三號
 上 訴 人    甲○○  
 被上訴人    乙○○    住高雄縣○○市○○○路○○號○○            
             樓之○（應送達處所不明）
右當事人間請求離婚事件，上訴人對於中華民國八十九年三月十
四日八十八年度婚字第一一四九號第一審判決提起上訴及於本院
提起追加之訴，本院判決如左：
      主      文
原判決廢棄。
准上訴人與被上訴人離婚。
兩造之子○○○之權利義務之行使或負擔由上訴人任之。
第一、二審訴訟費用由被上訴人負擔。
      事      實
甲、上訴人方面：
一、聲明：
  ㈠原判決廢棄。
  ㈡准上訴人與被上訴人離婚。
  ㈢兩造之子○○○之權利義務由上訴人行使或負擔。
  ㈣訴訟費用由被上訴人負擔。
二、陳述：除引用原判決書之記載外，另補稱：
  ㈠被上訴人因犯偽造有價證券等不名譽之罪，經法院判處徒刑
    ，爰依民法第一千零五十二條第一項第十款規定請求離婚。
  ㈡上訴人現仍行方不明，兩造之子○○○之監護權應由上訴人行使
    為適當。
乙、被上訴人方面：被上訴人未於言詞辯論期日到場，亦未提出
    書狀做任何聲明及陳述。
丙、本院依職權調閱台灣高雄地方法院民國八十八年訴字第一三
    五一號被上訴人偽造有價證等券案件卷證，並函請高雄市政
    府社會科訪視兩造之子○○○為監護權之建議報告。
      理      由
一、被上訴人經合法通知，無正當理由，未於言詞辯論期日到場
    ，核無民事訴訟法第三百八十六條所列各款情形，爰依上訴
    人之聲請，由其一造辯論而為判決。
二、按離婚之訴，得於第二審言詞辯論終結前，為訴之追加。並
    得附帶請求法院於認原告之訴有理由時，並定對於未成年子
    女權利義務行使負擔之內容及方法。民事訴訟法第五百七十
    二條第一項、第五百七十二條之一第一項定有明文。上訴人
    於本院追加被上訴人有民法第一千零五十二條第一項第十款
    之因犯不名譽之罪，被處徒刑之情形，請求離婚，且附帶請
    求酌定兩造之子○○○之權利義務之行使或負擔，依前揭規定
    ，應予准許，合先敘明。
三、上訴人主張：兩造於八十五年二月九日結婚，婚姻關係仍存
    續中，詎被上訴人自八十八年二月間即離家出走，不負擔家
    計，上訴人每月收入僅二萬元，因被上訴人未支付家庭生活
    費用，致使上訴人生活陷於困難，是被上訴人顯係惡意遺棄
    上訴人，現仍在繼續狀態中；又被上訴人因犯行使偽造有價
    證券等之不名譽之罪，被處徒刑在案。上訴人爰依民法第一
    千零五十二條第五款、第十款之規定，求為准兩造離婚，兩
    造之子潘季威之權利義務之行使或負擔由上訴人任之之判決
    。
四、查，上訴人主張兩造為夫妻，婚姻關係存續中，育有未成年
    之子○○○（八十六年○月○日出生），有戶籍謄本一紙附卷可
    稽，另上訴人主張被上訴人因犯行使偽造有價證券罪，經處
    徒刑確定之事實，經本院調取台灣高雄地方八十八年訴字第
    一三五一號被上訴人偽造有價證券等刑事案件卷證核閱結果
    ，被上訴人係犯侵占他人遺失之支票罪、連續偽造支票並行
    使之罪，及向他人詐騙現款花用之詐欺罪，經法院從一重論
    以連續意圖供行使之用，偽造有價證券罪，處有期徒刑一年
    十月確定，有上開刑事判決書可按，上訴人此部分主張堪信
    為真。
五、按夫妻之一方因犯不名譽之罪被處徒刑者，他方得據以請求
    離婚，為民法第一千零五十二條第十款所明定。被上訴人侵
    占他人遺失之支票、進而連續偽造支票持之至餐廳、KTV處
    消費或向他人詐借現款花用，其所犯連續意圖供行使之用，
    偽造有價證券罪之行為，依社會一般觀念，足致上訴人不能
    忍受繼續為婚姻，屬於民法第一千零五十二條第十款所謂不
    名譽之罪。又該刑事案件，法院係於八十八年十一月十七日
    判決，於同年十二月二十四日確定，上訴人於八十九年三月
    三十日上訴追加以此為由，請求離婚，未逾民法第一千零五
    十四條所定之一年除斥期間。從而，上訴人據此請求離婚，
    於法有據，應予准許。
六、上訴人主張兩造之子○○○由其監護，經查：
  ㈠按法院酌定對未成年子女權利義務之行使或負擔，應以子女
    之最佳利益為審酌最高原則，並注意下列事項：一、子女之
    年齡、性別、品性、人數、及健康情形。二、子女之意願及
    人格發展之需求。三、父母之年齡、職業、品行、健康情形
    ，經濟能力及生活狀況。四、父母保護教養子女之意願及態
    度。五、父母子女間或為成年子女與其他共同生活之人間之
    感情狀況。民法第一千零五十五條之一定有明文。
  ㈡兩造之子○○○係八十六年○月○日出生，依高雄市政府社會局之
    兒童監護案件訪視調查報告所載：上訴人有強烈之監護動機
    ，並且為幼教老師，而且與○○○間情感依附頗深，經濟上目
    前雖無法完全負擔○○○之生活費用，但其父母在經濟上會給
    予協助，其並計劃申請政府之單親經濟補助，故應可提供潘
    季威之日常生活所需，被上訴人因離家未與家人聯繫，惟被
    上訴人之母於電話中認為由上訴人監護○○○較妥當，○○○並表
    示喜歡與上訴人同住等情，有該報告附卷可稽（本院卷第四
    十二至四十四頁）。本院審酌○○○之年齡尚小，須人照顧，
    被上訴人現行方不明，且所犯上開不名譽之罪被判處有期徒
    刑一年十月確定，入獄服刑期間，將無法盡監護之責，並參
    酌上情，認○○○之權利、義務之行使或負擔由上訴人任之為
    適當，俾符合○○○之最佳利益。
七、綜上所述，原審就上訴人請求離婚之訴，為其敗訴之判決，
    尚有違誤，上訴意旨求予廢棄改判，為有理由，爰由本院廢
    棄，並准兩造離婚。並就上訴人追加請求定兩造之子○○○威
    監護部分，酌定權利義務之行使或負擔由上訴人任之。
八、上訴人另依民法第一千零五十二條第一項第五款之規定，求
    為准兩造離婚部分，因其已獲勝訴判決，就此無庸再予審酌
    。
據上論結：本件上訴為有理由，依民事訴訟法第四百五十條、七
十八條、第四百六十三條、第三百八十五條第一項前段，判決如
主文。
中　 華 　民 　國 　八十九 　年 　九　 月　  七　　　 日
                          臺灣高等法院高雄分院民事第二庭
                              審判長法官　高金枝                                       　　　法官　陳真真
                               　　　法官　簡色嬌
右為正本係照原本作成。
如對本判決上訴，須於判決送達後二十日內向本院提出上訴狀，
其未表明上訴理由者
，應於上訴後二十日內向本院提出上訴理由書（均須按他造當事
人之人數附繕本）。
上訴時應提出委任律師或具有律師資格之人之委任狀，並依附註
條文規定辦理。
中　華　民　國　八十九 　年　　九　　　月　　 十一　　日
                                      法院書記官　彭筱瑗
附註：
民事訴訟法第四百六十六條之一：
對於第二審判決上訴，上訴人應委任律師為訴訟代理人，但上訴
人或其法定代理人具有律師資格者，不在此限。
上訴人之配偶、三親等內之血親、二親等內之姻親，或上訴人為
法人、中央或地方機關時，其所屬專任人員具有律師資格並經法
院認為適當者，亦得為第三審訴訟代理人。
第一項但書及第二項情形，應於提起上訴或委任時釋明之。